【裁判字號】    92,交抗,476
【裁判日期】    920530
【裁判案由】    違反道路交通管理處罰條例
【裁判全文】
臺灣高等法院交通事件裁定                        九十二年度交抗字第四七六號
    抗  告  人
    即移送機關  台北市交通事件裁決所
    受處分人
    即異議人    甲○○
右抗告人因違反道路交通管理處罰條例案件，不服台灣士林地方法院中華民國九十二
年四月十日裁定（九十二年度交聲字第二四八號），提起抗告，本院裁定如左：
    主  文
原裁定撤銷。
異議駁回。
    理  由
一、按汽車駕駛人不遵守道路交通標誌、標線、號誌之指示者，處新台幣九百元以上
    一千八百元以下罰鍰，道路交通管理處罰條例第六十條第二項第三款定有明文。
二、原裁定略以：
(一)異議意旨略稱：裁決書指本人有違反道路交通管理處罰條例第六十條第二項第三
    款事由，經查該舉發違規事實係為「不遵守道路交通標線之指示」，因該事實過
    於抽象，本人無從依該事實說明得知具體違規事項，也無任何違規，依法提出異
    議，請求撤銷該裁決等語。
(二)原裁決略以：異議人甲○○於九十一年十月五日十二時三十分，駕駛車號六Ｄ─
    ０九一三號自用小客車，在台北市○○街經警攔停舉發「紅燈越線臨停」違規，
    有台北市政府警察局北市警交大字第ＡＢＹ０五六七九七號舉發違反道路管理事
    件通知單、台北市政府警察局北投分局九十二年二月十二日北市警投分交字第０
    九二六０三九七二００號書函等影本可據，依違反道路交通管理處罰條例第六十
    條第二項第三款規定，處罰鍰新台幣一千八百元，並依同條例第六十三條第一項
    記違規點數一點，故非無見。惟訊據異議人堅決否認有何違規之情事，並辯稱：
    伊在大興街口與北投路口是按規定停車，前輪也沒有超過停止線，前面還有一輛
    車子，當時伊車子是停止狀態等語，核與目擊證人蔡惠評即同車之人到庭證稱：
    「我當時在異議人車上，異議人之車子在台北市○○街與北投路口停車，當時路
    口是紅燈，前面有一輛車停著，然後警察就來敲車門，說我們違規，異議人就停
    下車，詢問警察有何違規，我當時在車上沒有下來，因為我右邊車窗關著，沒有
    聽到他們講什麼，我就在車上陪小孩，沒有下車，一直到異議人車子開走」等情
    相符，（見九十二年四月九日訊問筆錄），足徵異議人在上述交岔路口並無越線
    停車等情，應屬可信。至舉發違規警察林俊宏雖到庭證稱異議人紅燈越線停車之
    事實，然無其他補強證據可資佐證，尚難率斷異議人有何違規行為。又上開舉發
    通知單記載違規事實為紅燈越線臨停，即認屬實，應係違反道路交通管理處罰條
    例第五十五條第一款或第二款之規定，而原處分機關裁決書記載舉發違規事實為
    不遵守道路交通標線之指示，依同條例第六十條第二項第三款規定處罰，即有未
    合。綜上所述，異議為有理由，應由本院將原處分予以撤銷，為異議人不罰之裁
    定，以資適法。
二、抗告意旨略以：
（一）本案受處分人甲○○於九十一年十月五日十二時三十分，在台北市○○街被台
      北市政府警察局北投分局員警林俊宏攔停舉發「紅燈越線臨停」違規。
（二）依「道路交通標誌、標線、號誌設置規則」第一百九十三條規定：號誌係一由
      電力運轉之交通管制設施，以紅、黃、綠三色燈號或輔以音響，指示車輛及行
      人停止、注意與行進，設於交岔路口或其他必要地點。本案據舉發員警指稱，
      六Ｄ─０九一三號自小客車於違規時、地，在號誌為紅燈狀態下，不依其指示
      停等而越線臨停，違規事實明確，執勤員警依道路交通管理處罰條例第六十條
      第二項第三款規定：不遵守道路交通標誌、標線、號誌之指示者，予以製單舉
      發違規。
（三）依司法院大法官釋字第二七五號解釋：受行政罰之行為，僅須違反禁止規定或
      作為義務，而不以發生損害或危險為其要件者，推定為有過失，於行為人不能
      舉證證明自己無過失時，即應受處罰。依原裁定書中異議人無法舉證無違規情
      事，況且僅就車內車窗關著沒聽到他們講什麼的目擊證人，以此論斷，於上開
      規定顯有不符。
（四）原裁定以異議人堅決否認違規及同車（沒有下車）證人供述暨舉發員警無其他
      補強證據以資佐證，而認定異議人無違規行為。惟查交通警員製單舉發違反道
      路交通管理處罰條例所列之違規事實，本質上為行政處分，係公務員基於職務
      上權力，依法就特定之具體事件所為具有公法上效果之單方行政行為，基於公
      務員為公法上行為具有公信力之原則，該行政處分當可被推定為真正，其據以
      依法處分之事實認定為真正無誤。反之，若謂公務員一切行政行為均須預留證
      據以證其實，則國家行政勢必窒礙難行。查本案係當場攔停舉發其紅燈越線臨
      停違規案件，異議人以本所裁決書過於抽象，無從得知違規事項為由，卻又辯
      稱無任何違規，應係卸責之詞﹔另臨時停車係指車輛因上、下人、客，裝卸物
      品之行為，非為號誌因素而停止。貴院亦查無任何證據足資證明舉發員警有捏
      造事實違法取締之情事，則執勤員警本其維持交通秩序、安全職責所為之舉發
      ，自應受到合法、正確之推定。
（五）綜上所述，本所以被處分人上開違規符合道路交通管理處罰條例第六十條第二
      項第三款之規定依法裁處並無不合。爰請求撤銷原裁定，更為適當之裁定云云
      。
三、經查：
（一）受處分人甲○○所有之六Ｄ─０九一三號自用小客車，於九十一年十月五日十
      二時三十分許，在台北市○○街經警攔停舉發「紅燈越線臨停」，有台北市政
      府警察局北市警交大第ＡＢＹ０五六七九七號舉發違反道路交通管理事件通知
      單、台北市政府警察局北投分局九十二年二月十二日北市警投分交字第０九二
      六０三九七二００號書函等影本在卷可憑。復有舉發員警林俊宏於原審證稱：
      「異議人在九十一年十月五日十二時三十分駕車行經台北市○○街，右轉北投
      路，整台車停在人行穿越道上，車子呈現滑行狀態，我就上前攔停」、「（異
      議人車子是否是行進中？）是，有慢慢在駛動」、「（何以違規單上是開紅燈
      越線臨停？）異議人前輪超越停止線，當時已是紅燈，所以就處罰紅燈越線臨
      停。」、「（異議人車子有無熄火？）沒有熄火，因為異議人駕車是動態違規
      。」、「我是當場攔停，不是逕行舉發，所以沒有照片。」。雖受處分人之妻
      即證人蔡惠評於原審證稱：「我當時在異議人車上，異議人之車子在台北市○
      ○街與北投路口停車，當時路口是紅燈，前面有一輛車停著，然後警察就來敲
      車門，說我們有違規，異議人就下車，詢問警察有何違規，我當時在車上沒有
      下來，因為我右邊車窗是關著，沒有聽到他們說什麼，我就在車上陪小孩，沒
      有下車，一直到異議人車開走。」，按證人蔡惠評並未下車，亦沒有聽到舉發
      警員林俊宏與受處分人間之對話，其所為證言實無法證明受處分人無違規情事
      。
（二）另按交通警察製單或舉發違反道路交通管理處罰條例所列之違規事實，係公務
      員基於職權，依法就特定具體事件所為具有公法上效果之單方行政行為，如無
      形式上顯然之瑕疵可指，應推定其真正，而交通警察就親賭之違規事實製單或
      逕行舉發，對於此一違規事實之存否，亦不失為證人，如無具體事證足信其指
      證有何偏頗或失實，要難恣意否定其舉發事實之真正，本件違規事實，既據證
      人即執行舉發之警員林俊宏於原審到庭結證明確，且無顯然之瑕疵可指，異議
      人所舉事證，又無以證明所辯屬實，自不能推翻舉發之真實性﹔綜上，異議人
      所辯無非避就卸責之詞，不足採信。異議人於右揭時、地，有違反道路交通管
      理處罰條例第六十條第二項第三款之行為，堪予認定。從而，移送機關依道路
      交通管理處罰條例第六十條第二項第三款規定，裁處罰鍰新台幣一千八百元，
      並依同條例第六十三條第一項規定記違規點數一點，並無不合。原審不察，認
      本件異議人並無何越線臨停情事，且認為縱使受處分人紅燈越線臨停違規事實
      屬實，亦應係違反道路交通管理處罰條例第五十五條第一款或第二款之規定，
      因而撤銷原處分，並為受處分人不罰之諭知，其所為裁定顯有不當。抗告意旨
      指摘及此為有理由，自應由本院將原裁定撤銷，並駁回抗告人原異議之聲明。
四、據上論結，應依道路交通案件處理辦法第二十六條，刑事訴訟法第四百十三條，
    裁定如主文。
中      華      民      國    九十二    年      五      月     三十     日
                              台灣高等法院交通法庭
                                  審判長法  官  楊  照  男
                                        法  官  王  詠  寰
                                        法  官  陳  炳  彰
右正本證明與原本無異。
不得再抗告。
                                        書記官  沈  秀  容
中      華      民      國    九十二    年      六      月      五      日


司法院資訊處製作；財團法人民間司法改革基金會備份。
